【裁判字號】    88,易,1094
【裁判日期】    890831
【裁判案由】    詐欺
【裁判全文】
臺灣高雄地方法院刑事判決                        八十八年度易字第一０九四號
    公  訴  人  臺灣高雄地方法院檢察署檢察官
    被      告  乙○
右列被告因詐欺案件，經檢察官提起公訴（八十七年度偵續字第二四七號）及移送併
案審理（八十八年度偵字第一五五九號、八十八年度偵字第二四七三六號、八十九年
度偵字第一一六五一號），本院判決如左：
    主    文
乙○無罪。
    理    由
一、公訴意旨略以：被告乙○與丙○○（業經本院無罪判決）為夫妻關係，詎被告與
    丙○○於民國八十七年一月間，明知財務狀況不佳，二人竟基於共同意圖為自己
    不法所有之犯意聯絡，於同年一月七日，推由被告向告訴人己○○○詳稱投資其
    經營之天使佳人有限公司（下稱天使佳人公司）與舊情綿綿ＫＴＶ（分設於高雄
    市前金區○○○路七十九號十樓之二、之一）可分獲紅利，並由丙○○表示前開
    公司與ＫＴＶ資力狀況甚佳，共同邀告訴人入夥，然以入股合夥須各自出資新台
    幣（下同）一百萬元為幌，致告訴人誤信為真實而陷於錯誤，分別於同年月七日
    與三十日到上址各交付五十萬元與丙○○，被告與丙○○得款後，僅於同年三月
    廿七日匯款紅利二萬四千元予告訴人後，即未再給付任何款項，嗣經告訴人屢次
    前往催討均避不見面，且於同年三月間將前開公司與ＫＴＶ轉讓與戊○○經營，
    亦未出面與告訴人處理如何償還入股金事宜，告訴人至此始知受騙，因而認被告
    涉有刑法第三百三十九條第一項之詐欺取財罪嫌云云。
二、按告訴人之告訴，係以使被告受刑事訴追為目的，是其陳述是否與事實相符，仍
    應調查其他證據以資審認，又刑法第三百三十九條第一項詐欺罪之成立，須行為
    人於主觀上有為自己或第三人不法所有之意圖，客觀上有施用詐術，使對方陷於
    錯誤，致為財產上之處分行為始足當之，若行為人於訂約之初非有欺罔行為，縱
    令事後涉及違反契約之情形，亦僅生民事債務不履行之責任，要與詐欺罪刑無涉
    ，此觀諸該條之規定甚明；次按犯罪事實，應依證據認定之，無證據不得推定其
    犯罪事實，又不能證明被告犯罪者，應諭知無罪之判決，刑事訴訟法第一百五十
    四條、第三百零一條第一項定有明文；末按在訴訟上用以證明事實之證據，須於
    通常一般人均不致於有所懷疑，而得確信其為真實之程度者，始得據以為有罪之
    認定，倘其證明尚未達此一程度，而有合理性之懷疑存在，致使無從為有罪之確
    信，即應為無罪之判決；故在告訴人指述被告涉嫌犯罪之場合，縱令所訴情由依
    其所結合之旁證在情理上尚非絕無可能，若在一般生活經驗上仍可另為其他有利
    被告之合理推斷，即不得遽以片面之觀點，認為告訴人之陳述或其所本旁證已適
    於為有罪判斷之依據；至於債務人於債之關係成立後，如有未依債之本旨履行民
    事債務之情形，在一般社會經驗上可能之原因甚多，縱令是出於惡意不為履行，
    苟無足以證明其在債之關係發生時，自始即具有不法所有意圖之積極證據，亦僅
    能令負民事之遲延給付責任，依刑事訴訟法第一百五十四條之規定，尚不得據此
    債信違反之客觀事態，而推定債務人原有詐欺取財之犯意。
三、本件公訴人認被告涉有前揭詐欺取財犯行，無非係以右揭事實業據告訴人之指訴
    ，並有匯款收據、股東協議書、天使佳人有限公司設立登記事項卡、舊情綿綿視
    聽歌唱營利事業登記資料各乙紙附卷可稽，且參酌被告於八十七年三月間將天使
    佳人公司與舊情綿綿ＫＴＶ，擅自轉讓與戊○○經營，亦未出面與告訴人商談處
    理入股金事宜及被告於告訴人入股前即有跳票紀錄，財務狀況顯已不佳之情形為
    其主要論據；訊據被告對於告訴人出資一百萬元入股合夥天使佳人公司與舊情綿
    綿ＫＴＶ等情供承不諱，惟堅詞否認有何詐欺犯行，辯稱：「我當時共經營十幾
    家ＫＴＶ，包括天使佳人ＫＴＶ、舊情綿綿ＫＴＶ，之後我與別人拆夥後，只剩
    下天使佳人及舊情綿綿ＫＴＶ，其中舊情綿綿ＫＴＶ的房子，我是以丁○○之名
    義購買，事後我被倒帳，房子也被銀行拍賣了，所以告訴人入股合夥時，我只剩
    下此二家ＫＴＶ。當時告訴人是透過員工丁○○、甲○○拜託我讓她入股合夥，
    告訴人入股合夥時我是獨資，而戊○○於二月份時有入股百分之十五，至第三個
    月後戊○○就把整個ＫＴＶ盤下來，當時我有向戊○○表示，希望能保留百分之
    五股份給告訴人，但戊○○不同意，期間我只有於三月二十七日交付二萬四千元
    予告訴人，本件是告訴人主動要求入股合夥，我並無施用詐術詐騙告訴人入股合
    夥，除第一次有給予二萬四千元外，我陸續有再支付十多萬予告訴人，我並無任
    何不法所有之意圖，況且事後已與告訴人達成和解，並簽立本票分期償還告訴人
    入股金。」等語。
四、經查：告訴人於偵查中陳稱：「我以前就認識他了（指被告），知道他經營多家
    ＫＴＶ，我想賺紅利，才叫他讓我投資。」（詳見八十七年度偵字第一三０二一
    號偵查卷第十七頁），及於本院調查、審理時到庭陳稱：「被告沒有主動邀我人
    股投資，是我知道被告生意不錯，主動表示要入股，我就標到會，加入被告ＫＴ
    Ｖ股份。」等情，則告訴人入股合夥被告所經營之天使佳人公司與舊情綿綿ＫＴ
    Ｖ，係因告訴人見被告所經營之上開天使佳人公司及舊情綿綿ＫＴＶ生意不錯，
    而主動向被告要求入股合夥，是被告前揭辯稱係告訴人主動要求入股合夥等語，
    洵堪採信。又天使佳人公司設立登記事項卡內雖記載董事為甲○○、股東為柯增
    田、林琇雯、丁○○、林朝陽等人，然據證人丁○○於偵查中證稱伊及林琇雯、
    甲○○、柯增田等人均在天使佳人公司工作及證人甲○○於本院審理時到庭證述
    伊係被告公司員工等情，足認該天使佳人公司確係被告所獨資經營，而非合夥，
    因而，被告對於是否讓告訴人入股合夥，自屬有權決定。從而，被告既未有何施
    用詐術之行為，告訴人更無因而陷於錯誤而入股合夥之情事，應堪認定。
五、再查：被告事後因積欠戊○○高達五、六千萬元之債務，而陸續將天使佳人公司
    與舊情綿綿ＫＴＶ股份轉讓與戊○○，並向戊○○表示希望能保留告訴人百分之
    五股份等情，業經證人戊○○於八十九年八月十八日本院審理時到庭證述：「我
    於八十七年二月份與另二人（黃位忠、黃文吉）加入股東，至三月份時向被告把
    店整個盤過來。被告的確有向我提過要保留百分之五股份給告訴人，但我們沒有
    同意，我們是以九百萬元之支票盤下來，並把被告之前開的支票退還給被告。」
    等語。且被告於八十八年六月十五日開庭前有主動償還四萬多元給告訴人，開完
    庭後，被告有再付幾千元，被告共償還五萬元給告訴人等情，亦經證人劉文景即
    告訴人之子到庭證述屬實。另被告事後亦與告訴人達成和解，此有和解書一份在
    卷可稽，更足見被告並無詐騙告訴人入股金之不法所有意圖。
六、末查：民事債務當事人間，若有未依債務本旨履行給付情形，在一般社會經驗而
    言，原因非一，其因不可歸責之事由而無法給付，或因合法得對抗他造主張抗辯
    而拒絕給付，甚至債之關係成立後，始行惡意遲延給付，皆有可能，非必出於自
    始無意給付之詐欺犯罪一端。本件被告於告訴人入股合夥時，雙方約定於每月二
    十日前，公司提出前月之損益表為憑，提撥淨利百分之五為告訴人股份所得，雖
    被告於告訴人入股合夥後，期間僅給付一次紅利二萬四千元外，則未再依約履行
    ，致令告訴人屢催無著，固屬有違誠信，但民事債務人應依誠實信用原則履行債
    務，根據一般交易常態，乃係當事人間不待積極承諾當然具有可信賴性之事實
    （參照民法第二百十九條規定），除非債務人間另以不法手段誤導債權人對於債
    信風險之判斷，尚不能因債務人表示必將依約履行而謂使債權人有陷於錯誤。本
    件告訴人除表明被告怠於依約履行之事實外，並未提陳任何有關被告如何自始意
    圖不法之所有而以詐術陷其於錯誤之佐證以憑調查，所為被告自始詐欺取財之片
    面指訴，即難採為不利被告之認定基礎，顯見本件純屬民事私權當事人間之債權
    債務糾葛與債務不履行損害賠償之問題甚明。是被告前開辯稱係告訴人主動要求
    入股合夥，伊並無任何施用詐術要求告訴人入股合夥；又於告訴人入股合夥後，
    因其積欠戊○○債務，而將天使佳人公司與舊情綿綿ＫＴＶ轉讓與戊○○經營，
    並有向戊○○提出保留告訴人百分之五股份及事後有陸續償還告訴人入股金且與
    告訴人達成和解，伊並無不法所有之意圖等語，均堪採信。此外，復查無其他積
    極證據足資證明被告有何詐欺取財之犯行，揆諸首揭說明，依法自應諭知無罪之
    判決。
七、本件起訴部分既應為無罪之諭知，自與檢察官移送併辦部分（八十八年度偵字第
    一五五九號、八十八年度偵字第二四七三六號、八十九年度偵字第一一六五一號
    ）無連續犯之裁判上一罪關係，本院無從併予審究，應退由檢察官另行偵辦，附
    此敘明。
據上論斷，應依刑事訴訟法第三百零一條第一項，判決如主文。
本案經檢察官李門騫到庭執行職務。
中    華    民    國      八十九      年      八      月     三十一     日
                                臺灣高雄地方法院刑事第七庭
                                  審判長法  官    裕  斗
                                        法  官  曾  淑  娟
                                        法  官  蔡  正  雄
右正本證明與原本無異。
如不服本判決，應於判決送達後十日內，向本院提出上訴狀。
                                        書記官  許  雅  惠
中    華    民    國      八十九      年      八      月     三十一     日


司法院資訊處製作；財團法人民間司法改革基金會備份。
